臺灣花蓮地方法院民事判決
111年度訴字第65號
原      告  陳石紅  
訴訟代理人  劉彥廷律師
被      告  吳帆    
訴訟代理人  陳清華律師
被      告  吳芸    
訴訟代理人  李文平律師
上列當事人間請求給付價金事件，本院於民國111年7月4日言詞
辯論終結，判決如下：
    主      文
原告之訴及假執行之聲請均駁回。
訴訟費用由原告負擔。
    事實及理由
一、原告起訴主張：原告與訴外人吳進仲原為情侶關係，被告為
    吳進仲之法定繼承人。嗣原告與吳進仲於民國110年4月25日
    以總價款新臺幣(下同)600萬，購買坐落於花蓮市○○段0000
    地號土地(面積3581平方公尺，權利範圍200000分之670)及
    其上花蓮市○○段0000○號建物(門牌號碼: 花蓮市○○○街00號3
    樓之l)（下稱系爭不動產)，原告與訴外人吳進仲共同購買
    系爭不動產，而就應給付之買賣價金應屬可分，則依民法第
    271條之規定，原告與吳進仲自應平均分擔買賣價金。而購
    買系爭不動產已實際支出款項為600萬元，吳進仲僅支出完
    稅款40萬元，餘由原告所支出560萬元（含簽約款共60萬、
    其餘尾款500萬元），依前所述，原告與吳進仲應各負擔二
    分之一，原告上開超出其應有部分之給付，而受有損害，吳
    進仲則因此受有利益，原告原得依民法第179條不當得利之
    法律關係請求吳進仲返還原告代墊支出款項260萬元。詎料
    ，吳進仲突然於110年12月19日於睡夢中因心肌梗塞過世，
    其遺產分由兩名子女即被告吳帆、吳芸繼承，被告因繼承之
    法律係承受吳進仲財產上之一切權利、義務，爰依民法第17
    9條不當得利、第1148條第1項前段繼承之法律關係，請求被
    告返還原告代墊支出之款項260萬元等語。並聲明：被告應
    給付原告新臺幣260萬元及自起訴狀繕本送達之翌日起至清
    償日止，按週年利率百分之5計算之利息。原告願供擔保請
    准宣告假執行。
二、被告辯稱：
　㈠本件為給付型之不當得利，係基於受損人之給付而發生之不
    當得利，應由主張不當得利返還請求權人(受損人)，就不當
    得利成立要件中之「無法律上之原因」負舉證責任。本案系
    爭不動產買賣價金已經付清，並無所謂共負債務的問題，且
    原告沒有工作，都是由被告之父吳進仲出資，吳進仲也有購
    買其他房屋登記原告名字，資金早已重疊，與原告所提附件
    案例二造早已分手之情況迥異。本案屬於此種給付型不當得
    利，如果當初在登記的時候戶雙方有互欠債務之協議，應該
    就會協議，當時雙方就是同意以此種方式付清所有的買賣價
    金，並沒有誰還欠誰的問題，就此部分如果原告主張被告之
    父吳進仲對其負有債務，依照給付型不當得利之原則，應該
    要由原告負舉證責任。
　㈡退步言之，先前雙方生活的款項均由被告之父吳進仲所給付
    ，甚至還有匯款給原告家人，在付尾款當日（110年6月24日
    ），被告之父吳進仲還有匯款給原告25萬元，顯見以原告名
    義所匯的尾款也有由從吳進仲處得來，當初因為是原告有二
    分之一登記，所以才由吳進仲先匯款給原告，再由原告來付
    款，是雙方款項高度重疊，否認尾款為原告所支付。
　㈢再者，原告起訴主張吳進仲只有出資40萬，然事實上之前原
    告的說法是:「買房時我們各拿100萬出來，不夠的420萬是
    用我的房子去貸款的，請妳理解。」，原告前後說詞不一，
    更足證該500萬尾款非被告單獨所有。再退萬步言之，系爭
    不動產屋內的裝潢，係由吳進仲所支付，吳進仲不可能不支
    付買賣價金，卻支付所有裝潢費用(目前存摺上計算先計算2
    75500元，家電119910元，其他裝潢及家電整理中)，顯見當
    時系爭不動產價金應該均由吳進仲負擔，假設鈞院經查明上
    開事證，認原告已盡給付型不當得利舉證(被告仍強烈否認)
    ，被告亦可就以支付裝潢費用請求原告分擔二分之一，被告
    亦就此部份費用併主張抵銷。另外，原告獨自占用系爭不動
    產受有相當於租金不當得利，該房屋可租2萬元，被告二分
    之一以每月1萬元計算，自110年12月20日吳進仲死亡翌日起
    ，原告至今還住在裡面，已有5個月，被告亦主張抵銷。另
    吳進仲與原告前參加郵輪旅程，總價為112萬942元之債務，
    依原告主張此債務亦屬可分，雙方各二分之一，是原告應分
    擔56萬471元，亦一併主張抵銷等語。並聲明：駁回原告之
    訴。如受不利判決，請准供擔保宣告免予假執行。
三、不爭執事項：（卷第240頁）
　　原告與吳進仲（已歿）原為情侶關係，嗣雙方曾於110年4 
    月25日，以總價600萬元購買系爭不動產，所登記應有部分
    各為二分之一。
四、本院之判斷：
　　本件原告主張與吳進仲共同出資購買系爭不動產，登記在被
    告部分逾其出資額比例，請求返還原告代墊支出之款項260
    萬元。被告則以前詞置辯。則本件爭執厥於：被告就系爭不
    動產登記權利範圍有無不當得利情事？原告請求返還代墊支
    出之款項，有無理由？
  ㈠按主張不當得利請求權存在之當事人，對於不當得利請求權
    之成立要件應負舉證責任，即應證明他方係無法律上之原因
    而受利益，致其受有損害負舉證責任；且受利益與受損害之
    間，應有因果關係之存在為前提，苟未受有利益或所受利益
    與他人之受損害非基於同一之原因事實，而難認該損益之間
    有因果關係存在，即無依不當得利之法律關係，請求返還利
    益之餘地（最高法院99年度台上字第2019號判決、99年度台
    上字第2004號判決意旨）。由此可知，民事關係中，如受利
    益人因給付而有獲得利益者，欲主張有不當得利請求權存在
    之當事人，基於舉證責任分配之原則，自應對其有給付欠缺
    給付之目的者為舉證證明，若無法針對該目的欠缺為證明時
    ，自應難認可有不當得利請求權之存在。
  ㈡原告主張其與吳進仲共同購買系爭不動產，總價金600萬元，
    原告出資560萬元、吳進仲出資40萬元，登記權利範圍各為
    二分之一，原告依不當得利之法律關係，請求被告返還按登
    記比例由原告所代墊之出資，被告則以前詞置辯。就雙方登
    記各二分之一原因多端，雖可能約定先由原告代墊，後由吳
    進仲返還，但仍不排除其他情形，例如無償贈與之可能，應
    由原告舉證，且原告與吳進仲間為情侶關係，雙方在購買系
    爭不動產時有無協議，協議內容為何，應為原告知之甚詳，
    縱原告出資較多，原告既同意平均登記，原因為何，當難為
    外人所知悉。是以，原告辯稱應由被告負舉證責任，即屬無
    據。原告於本院言詞辯論終結前，俱未提出其他證據說明，
    應認其就此部份之主張未盡舉證責任，而應受不利之結果。
　㈢綜上，原告舉證尚有未足，故請求返還前開代墊款，並無理
    由。
五、從而，原告依民法第179條不當得利、第1148條第1項前段繼
    承之法律關係請求被告返還代墊款，並無理由，應予駁回。
    原告之訴既經駁回，其假執行之聲請，失所附麗，併為駁回
    。
六、本件事證已臻明確，兩造其餘之主張、陳述及所提證據暨攻
    擊防禦方法，經本院審酌後，認與本件判決結果無影響，爰
    不一一贅述，附此敘明。
七、依民事訴訟法第78條，判決如主文。
中    華    民    國    111   年    7    月    26    日
                  民事第二庭  法  官  林敬展
以上正本係照原本作成。　　　　　　　　　
如對判決上訴，應於判決送達後20日內向本院提出上訴狀。如委
任律師提起上訴者，應一併繳納上訴審裁判費。
中　　華　　民　　國　　111 　年　　7 　　月　　26　　日
                              書記官  張芝瑜